【裁判字號】    92,台非,112
【裁判日期】    920306
【裁判案由】    公共危險等
【裁判全文】
最高法院刑事判決                                九十二年度台非字第一一二號
    上  訴  人  最高法院檢察署檢察總長
    被      告  甲○○
右上訴人因被告公共危險等案件，對於台灣台東地方法院中華民國八十九年三月三十
一日第一審確定判決（八十九年度訴字第五０號，起訴案號：台灣台東地方法院檢察
署八十九年度偵字第二六五號），關於公共危險部分認為違法，提起非常上訴，本院
判決如左：
    主  文
原判決關於服用酒類，不能安全駕駛動力交通工具而駕駛部分撤銷。
甲○○服用酒類，不能安全駕駛動力交通工具而駕駛，處罰金肆仟元，如易服勞役，
以參佰元折算壹日。
    理  由
非常上訴理由稱：「一、按判決不適用法則或適用不當者，為違背法令，刑事訴訟法
第三百七十八條定有明文。又受有期徒刑之執行完畢，或受無期徒刑或有期徒刑一部
之執行而赦免後，五年以內再犯有期徒刑以上之罪者，始為累犯，刑法第四十七條定
有明文。而二以上徒刑併執行者，依刑法第七十九條之一第一項規定，其報請許可假
釋所定最低應執行之期間，合併計算；同條第三項並規定假釋期間（殘餘刑期）亦合
併計算之。故在二以上徒刑合併執行之情形，即無從將合併執行之刑期割裂；假釋期
間亦同。從而關於累犯之認定必合併計算之假釋期滿，未經撤銷假釋，五年以內再犯
有期徒刑以上之罪者，始足構成。二、查(一)被告甲○○曾於民國七十六年十二月間至
七十八年一月二十三日，犯非法販賣及施打麻醉藥品、傷害等三罪，經台灣屏東地方
法院及台灣高等法院台南分院判決，分別判處有期徒刑確定，並由台灣高等法院台南
分院以七十八年度聲字第三六五號裁定定應執行刑為有期徒刑六年十月（附件一），
關於非法施用麻醉藥品及傷害等罪，經台灣高等法院高雄分院以八十年度聲減字第三
四三九號裁定減刑後與非法販賣麻醉藥品罪，定應執行為有期徒刑六年五月（附件二
），自七十八五月一日起執行有期徒刑至八十四年八月十一日止，經於八十二年三月
三十一日假釋出監，假釋未執行殘餘刑期為二年二月二十日。嗣經撤銷假釋，由台灣
台東地方法院檢察署檢察官指揮執行，自八十九年九月三日起執行其未執行殘餘刑期
二年二月二十日，刑期至九十一年十一月二十日止。(二)被告於假釋期間之八十三年五
月間起至八十五年二月二日止，又犯非法吸用麻醉藥品、偽造署押、施用毒品、傷害
等四罪，經台灣台南、屏東地方法院及台灣高等法院花蓮分院，分別判處有期徒刑確
定，由台灣高等法院花蓮分院以八十五年度聲字第六二號裁定定應執行為有期徒刑四
年六月（附件三），與前開撤銷假釋之未執行殘餘刑期二年二月二十日合併執行六年
八月二十日，由台灣台東地方法院檢察署檢察官指揮接續執行，刑期自八十五年五月
三十一日起，至九十一年十一月二十三日止。(三)上開二件定應執行之執行案，接續執
行中，被告復經假釋出監，假釋期間自八十八年九月三十日出監之日起至九十一年九
月一日止，假釋殘餘刑期合計為二年十一月二日，有本案附件及各該刑事執行卷內附
刑事判決、裁定、檢察官執行指揮書、檢察官執行保護管束指揮書、法務部及台灣台
東監獄函、刑案資料查註紀錄表可稽。三、台灣台東地方法院八十九年度訴字第五０
號被告搶奪等案件，判決事實認定被告有多次前科，在八十五年間又犯麻藥罪，被法
院判處有期徒刑八月確定（八十五年四月二十二日。按係被告犯附件三，台灣台南地
方法院判決之非法吸用麻醉藥品及偽造署押兩罪，所定應執行刑），之後入監受刑，
並且在八十五年十一月二十三日執行完畢。在八十九年二月一日下午，到台東市岩灣
地區的朋友家中喝酒，在喝酒之後，精神狀態已經到達不能安全駕駛車輛的情形之下
，卻仍然騎著重型機車，從岩灣地區往台東市○○路閒逛等情。則其再犯本案之公共
危險罪之犯罪時間係八十九年二月一日。尚在上開假釋期間，其所受有期徒刑之處罰
尚未執行完畢，揆諸首揭說明，自不能論以累犯，乃該法院疏未注意，竟判決論以累
犯而加重其刑，該判決關於公共危險罪部分（搶奪部分上訴第二審未判決累犯），自
有判決適用法則不當之違背法令。案經確定，且於被告不利，爰依刑事訴訟法第四百
四十一條、第四百四十三條之規定，提起非常上訴，以資救濟。」等語。
本院按受有期徒刑之執行完畢，或受無期徒刑或有期徒刑一部之執行而赦免後，五年
以內再犯有期徒刑以上之罪者為累犯，刑法第四十七條規定甚明。又在無期徒刑假釋
後滿十五年，或在有期徒刑所餘刑期內未經撤銷假釋者，其未執行之刑，以已執行論
，同法第七十九條第一項前段亦有明定。又刑法第七十九條之一第一項規定：二以上
徒刑併執行者，第七十七條所定最低應執行之期間，合併計算之。該條第三項規定：
依第一項規定合併計算執行期間而假釋者，前條第一項規定之期間，亦合併計算之。
依此，犯二以上之罪受有期徒刑而併執行，並合併計算其最低應執行期間而獲准假釋
，其假釋之範圍應包括所犯之該數罪，即不論假釋開始前其中一罪是否已執行期滿，
在假釋期間內，所犯數罪之徒刑均應認為尚未執行完畢，於假釋期間內縱再犯有期徒
刑以上之罪，亦不構成累犯。因於此情形下，報請許可假釋所定最低應執行之期間及
假釋期間既均合併計算，其已執行之期間即無從區分何者為執行其中之何罪，何者為
執行其中之另一罪。本件被告甲○○曾於七十六年十二月間至七十八年一月二十三日
，犯非法販賣及施用化學合成麻醉藥品、傷害等三罪，經台灣屏東地方法院及台灣高
等法院台南分院分別判處有期徒刑確定，並由台灣高等法院台南分院以七十八年度聲
字第三六五號刑事裁定定應執行刑為有期徒刑六年十月。其中關於非法施用化學合成
麻醉藥品及傷害等罪，嗣經台灣高等法院高雄分院以八十年度聲減字第三四三九號刑
事裁定減刑後與非法販賣化學合成麻醉藥品罪，定應執行刑為有期徒刑六年五月，自
七十八年五月一日起執行有期徒刑至八十四年八月十一日止，經於八十二年三月三十
一日假釋出監，假釋未執行殘餘刑期為二年二月二十日（以下稱第一部分）。被告復
於前開假釋期間之八十三年五月間起至八十五年二月二日止，又犯非法施用化學合成
麻醉藥品、偽造署押、施用毒品、傷害等四罪，經台灣台南、屏東地方法院及台灣高
等法院花蓮分院，分別判處有期徒刑確定，由台灣高等法院花蓮分院以八十五年度聲
字第六二號刑事裁定定應執行刑為有期徒刑四年六月（以下稱第二部分）。而第一部
分之假釋嗣經撤銷，並與第二部分併執行有期徒刑六年八月二十日，由台灣台東地方
法院檢察署檢察官指揮接續執行，刑期自八十五年五月三十一日起，至九十一年十一
月二十三日止。被告於前開執行中復經假釋出監，假釋期間自八十八年九月三十日出
監之日起至九十一年九月一日止。上開各情有台灣高等法院台南分院七十八年度聲字
第三六五號、台灣高等法院高雄分院八十年度聲減字第三四三九號、台灣高等法院花
蓮分院八十五年度聲字第六二號刑事裁定，及台灣屏東地方法院檢察署七十九年度更
執敬字第六十九號、八十年度更減執敬字第一六五六號、台灣台東地方法院檢察署八
十二年度執更助字第七號、八十五年度執助字第二七六、六一三號、八十五年度執更
字第二九七號、八十八年度執更字第三０六號、八十八年度執護字第一四六號卷宗可
稽。依上說明，被告於假釋期間之八十九年二月一日，再犯本件服用酒類不能安全駕
駛動力交通工具而駕駛罪，自無成立累犯可言。乃原判決認定被告於八十五年間犯非
法施用化學合成麻醉藥品罪，經法院判處有期徒刑八月（按台灣台南地方法院八十五
年度易字第七０九號刑事判決，係就被告所犯非法施用化學合成麻醉藥品及偽造署押
二罪，定應執行刑為有期徒刑八月）確定，並於八十五年十一月二十三日執行完畢。
又於八十九年二月一日下午，喝酒後其吐氣所含酒精成份每公升達０點七四毫克，仍
騎乘機車在台東市○○路閒逛等情，因而判決被告服用酒類，不能安全駕駛動力交通
工具而駕駛，累犯，處罰金五仟元，如易服勞役，以參佰元折算一日，自有適用法則
不當之違法。案經確定，且於被告不利，非常上訴意旨執以指摘，洵有理由，應由本
院將原判決關於服用酒類，不能安全駕駛動力交通工具而駕駛部分撤銷，並就該部分
另行判決，如主文第二項所示，以資糾正。
據上論結，應依刑事訴訟法第四百四十七條第一項第一款，刑法第一百八十五條之三
、第四十二條第二項，罰金罰鍰提高標準條例第二條，判決如主文。
中      華      民      國    九十二    年      三      月      六      日
                              最高法院刑事第三庭
                                  審判長法官  董  明  霈
                                        法官  林  茂  雄
                                        法官  王  居  財
                                        法官  張  祺  祥
                                        法官  池  啟  明
      右正本證明與原本無異
                                              書  記  官
中      華      民      國    九十二    年      三      月     十二     日


司法院資訊處製作；財團法人民間司法改革基金會備份。
